【裁判字號】    89,交上易,411
【裁判日期】    890913
【裁判案由】    過失傷害
【裁判全文】
臺灣高等法院刑事判決                          八十九年度交上易字第四一一號
    上  訴  人  臺灣新竹地方法院檢察署檢察官
    被      告  乙○○
    選任辯護人  溫光雄
右上訴人因被告過失傷害案件，不服臺灣新竹地方法院八十九年度交易字第五五號，
中華民國八十九年九月十三日第一審判決（起訴案號：臺灣新竹地方法院檢察署八十
八年度偵字第六二二九號）提起上訴，本院判決如左：
    主  文
原判決撤銷。
乙○○因過失傷害人，處拘役參拾日，如易科罰金，以參佰元折算壹日。緩刑貳年。
    事  實
一、乙○○於民國（下同）八十八年二月十七日上午五時五十三分許，駕駛車牌號碼
    Ｗ７─０２０１號自用小客車搭載其子女欲至國立清華大學（下稱清大）學游泳
    ，沿新竹市○○路往東大路方向行駛，行經北大路與中正路交岔路口時，原應注
    意汽車行駛時，駕駛人應注意車前狀況，並隨時採取必要之安全措施，以避免危
    險之發生，並應注意該處路口於其行進方向之號誌係「閃光紅燈」，汽車行駛至
    交岔路口時，應遵守該燈光號誌之指示，先減速接近，停止於交岔路口前，讓幹
    道車優先通行後，認為安全時，始再續行，而依當時之天候雖係陰天惟有照明且
    路況及視距均良好等情，並無不能注意之情形，竟疏未注意，猶貿然前行欲過中
    正路口直行至東大路右轉至清大，適其前方有甲○○原應注意汽車駕駛人於飲酒
    後其吐氣所含酒精成份超過每公升０．二五毫克以上即不得駕車，而於其飲酒後
    吐氣之酒精成份達每公升０．五九毫克，竟疏未注意仍騎乘車牌ＡＱＶ─９１６
    號重型機器腳踏車沿中正路直行往新竹市火車站方向行駛，欲駛越該交岔路口時
    ，亦疏未注意行經閃光黃燈交岔路口，車輛應減速接近，注意安全，小心通過，
    甲○○未做減速之動作即直接穿過該交岔路口，乙○○因未警戒前方人車動態及
    未於駛至交岔路口時，遵守閃光紅燈號誌之指示，先減速接近，停止於交岔路口
    前，且未讓幹道車之甲○○優先通行後，認為安全時，始再續行，駕駛疏忽，見
    狀閃避煞車不及，致其所駕駛之汽車左前方向燈撞及甲○○之機車前方右側踏板
    ，致甲○○人車倒地，而乙○○所駕駛之汽車則停於路邊，因而造成甲○○右側
    鎖骨骨折、右側上頜第二大臼齒冠部斷裂、右側顳肌咬肌損傷等傷害。乙○○於
    肇事後犯罪未被發覺前向前往現場處理之警員吳仁洪承認肇事自首。
二、案經甲○○訴由臺灣臺北地方法院檢察署檢察官呈請臺灣高等法院檢察署檢察長
    令移臺灣新竹地方法院檢察署檢察官偵查起訴。
    理  由
一、訊據被告乙○○坦承右揭時地駕車發生車禍致告訴人甲○○受傷之事實，且查：
(一)、被告坦承之詞，核與告訴人甲○○於偵查、原審、本院調查時指述之情節相符，
    並經證人即於肇事後至現場處理之警員吳仁洪於原審證述詳實，且有道路交通事
    故調查報告表及肇事現場草圖各一紙及照片二十八幀及診斷證明書三紙附卷可憑
    。
(二)、按汽車行駛時，駕駛人應注意車前狀況，並隨時採取必要之安全措施；又汽車行
    駛至交岔路口，其行進應遵守燈光號誌之指示；汽車駕駛人於飲酒後其吐氣所含
    酒精成份超過每公升０．二五毫克以上者，不得駕車，道路交通安全規則第九十
    四條第三項、第一百零二條第一項第一款、第一百十四條第五款，分別定有明文
    。另道路交通標誌標線號誌設置規則第二百十一條第一項第一款有規定：「閃光
    黃燈」表示『警告』，車輛應減速接近，注意安全，小心通過；同條項第二款亦
    規定：「閃光紅燈」表示『停車再開』，車輛應減速接近，先停止於交岔路口，
    讓幹道車優先通行後認為安全時，方得續行。以上道路交通安全規則，同為被告
    與告訴人所應注意。被告於上開時地駕駛上開車輛時自應遵守上述交通安全規定
    ，而有該等注意義務甚明。又被告與告訴人發生本件車禍時，天候雖係陰天惟有
    照明、路況及視距皆係良好情形，此業經被告供明在卷，並有上開道路交通事故
    調查報告表（各欄項目明細內容）可參，足認被告並無不能注意情事，詎被告駕
    車行經上開地點時，疏未注意其所行駛路線交岔路口係「閃光紅燈」，依上述道
    路交通標誌標線號誌設置規則第二百十一條第一項第二款規定，應先於交岔路口
    停車，俟幹道車優先通過後認安全無虞時，再開車前行。乃渠並無不能注意之情
    事，竟於駛近該交岔路口時，與告訴人之機車相碰撞，足見渠不但未確實遵守該
    處燈光號誌之指示，且亦未注意車前狀況，是被告對於本件車禍之發生有過失甚
    明。
(三)、告訴人於飲酒後其吐氣所含酒精成份達每公升０．五九毫克，仍駕駛上開機車且
    其行駛路線之交岔路口既係「閃光黃燈」，則依上述規則同條項第一款規定，告
    訴人駕車行經該處時，本應減速接近，注意安全，小心通過，乃告訴人竟未做減
    速動作而直接通過該交岔路口，告訴人有違反上述規定之事實亦明，告訴人仍不
    能免於與被告自小客車碰撞，足徵其亦顯未注意車前狀況。然告訴人既不遵守飲
    酒後不能駕車及交通號誌之規定，又未注意車前狀況，而依車禍當時情形，其並
    非有何不能注意之情事，渠於車禍之肇致，自難謂全無過失之責。
(四)、本件經送請臺灣省竹苗區車輛行車事故鑑定委員會鑑定及再送臺灣省車輛行車事
    故覆議鑑定委員會覆議鑑定結果，認被告乙○○駕駛自小客車，行經設有閃光紅
    燈之交岔路口，支線道未讓幹道車先行，與甲○○酒醉（０．五九毫克）駕駛重
    機車行經設有閃光黃燈之交岔路口，未注意車前狀況同為肇事原因，此有臺灣省
    竹苗區車輛行車事故鑑定委員會八十八年十一月二十日竹鑑字第八八九五四號鑑
    定竟見書及臺灣省車輛行車事故覆議鑑定委員會八十九年七月五日府覆議字第八
    九０八七四號覆議意見書各一份附卷可稽。
(五)、被告之於本件車禍，既有如上述之過失，而告訴人確因本件車禍受有前述之傷害
    ，則被告之過失行為與告訴人所受傷害間，顯有相當因果關係。綜上，本件事證
    已臻明確，被告之過失犯行，洵堪認定，應予依法論科。
二、核被告乙○○所為係犯刑法第二百八十四條第一項前段之過失傷害罪。被告於肇
    事後犯罪未被發覺前向前往現場處理之警員吳仁洪承認肇事，有本院公務電話紀
    錄一份附卷可稽（本院卷第四五頁），被告對於未被發覺之犯罪自首而接受裁判
    ，應依刑法第六十二條前段規定減輕其刑。
三、原審予以論罪科刑固非無見，惟查被告係自首，原判決疏未詳查審酌，容有未洽
    是檢察官循告訴人之請略以告訴人有無喝酒無關連，告訴人經此次車禍有腦震盪
    等傷害，被告不和解逃避責任等語，提起上訴，指摘原判決不當雖為無理由，惟
    原判決既有可議，自應將原判決予以撤銷改判，爰審酌被告並無犯罪前科，有臺
    灣新竹地方法院檢察署刑案資料查註紀錄表及臺灣高等法院被告全國前案紀錄表
    各一紙在卷可按，素行尚佳，因一時不慎，致有本件犯行，並參諸被告之過失情
    節、過失程度、被害人與有過失、被害人甲○○所受傷害之情形，被告業與被害
    人達成民事和解，犯後尚能坦承犯行等一切情狀，量處拘役參拾日，如易科罰金
    ，以參佰元折算壹日。被告前未曾受有期徒刑以上刑之宣告，此有臺灣高等法院
    檢察署刑案記錄簡覆表在卷可查，其因一時失慎致有上開犯行，經此刑之宣告後
    當知所惕勉自勵信無再犯之虞，且告訴人代理人業陳明被告與之成立和解，希望
    從輕發落，足認本件之宣告刑以暫不執行為適當，爰併予宣告刑貳年以鼓勵向上
    ，並期自新。
據上論斷，應依刑事訴訟法第三百六十九條第一項前段、第三百六十四條、第二百九
十九條第一項前段、刑法第二百八十四條第一項前段、第四十一條、第六十二條、第
七十四條第一款、罰金罰鍰提高標條例第一條前段、第二條，判決如主文。
本案經檢察官王安明到庭執行職務。
中    華    民    國    八十九    年       十二       月      六        日
                              臺灣高等法院刑事第七庭
                                  審判長法  官 吳  啟  民
                                        法  官 林  瑞  斌
                                        法  官 施  俊  堯
不得上訴
右正本證明與原本無異。
                                        書記官 顏  志  豪
中    華    民    國    八十九    年       十二        月     六        日
      日附錄：本案論罪科刑法條全文附錄：本判決論罪科刑法條全文刑法第二百八
十四條第一項因過失傷害人者，處六月以下有期徒刑、拘役或五百以下罰金，致重傷
者，處一年以下有期徒刑、拘役或五百元以下罰金。


司法院資訊處製作；財團法人民間司法改革基金會備份。
